【裁判字號】    89,簡,27
【裁判日期】    900129
【裁判案由】    給付信用卡帳款
【裁判全文】
臺灣臺北地方法院民事判決  八十九年度簡字第二七號
    原      告  美商花旗銀行股份有限公司
    法定代理人  辛○○
    訴訟代理人  戊○○
                己○○
                庚○○
                送達代收人  丙.
    被      告  丁○○      住台北市松山區○○○路○段一四八號六樓
                甲○○      住.
    兼右二人
    訴訟代理人  乙○○      住.
右當事人間給付信用卡帳款事件，本院判決如左：
    主      文
被告乙○○與丁○○，或被告乙○○與甲○○應連帶給付原告新台幣伍拾參萬陸仟玖
佰貳拾參元及自民國八十八年十一月八日起至清償日止，按週年利率百分之二十計算
之利息暨按月以新台幣玖佰元計算之違約金。
被告乙○○與丁○○應連帶給付原告新台幣貳拾玖萬陸仟壹佰貳拾肆元及自民國八十
八年十一月八日起至清償日止，按週年利率百分之二十計算之利息暨按月以新台幣玖
佰元計算之違約金。
訴訟費用由被告乙○○、丁○○連帶負擔，其中五分之三由被告甲○○、乙○○及丁○○連帶負擔。
    事      實
甲、原告方面：
壹、聲明：如主文所示。
壹、陳述：
  一、被告乙○○及丁○○及甲○○係主附卡關係，於民國（下同）八十三年八月十
      一日申請持用原告所發行之威士卡，卡號0000000000000000
      號，簽帳消費迄八十八年九月十八日止，共積欠信用卡款項新台幣（下同）五
      十三萬六千九百二十三元，屢經催討，均不清償，依約定條款第三條主附卡負
      連帶清償責任。
  二、被告乙○○及丁○○於八十三年八月十一日另申請持用原告所發行之萬事達信
      用卡，卡號0000000000000000號，簽帳消費迄八十八年九月
      十三日止共積欠二十九萬六千一百二十四元，屢經催討，均不清償，依約定條
      款第三條主附卡負連帶清償責任。
  三、依民法第二百二十九條規定「給付有確定期限者，債務人自期限屆滿時起，負
      遲延責任」，民法第二百三十三條規定「遲延之債務，以支付金錢為標的者，
      債權人得請求依法定利率計算之違約金。但約定利率較高者，仍從其約定利率
      。」，又依雙方合意契約，被告（即持卡人）如未於每月繳款截止日前付清當
      期最低應繳金額或遲誤繳款期限者，依約應給付原告前述信用卡帳款及下列利
      息、違約金：
      (一)循環信用利息（約定條款第十五條第三項）
        循環信用利息之計算，係將每筆得計入循環信用本金之帳款，自該筆帳款入
        帳日起，以年息百分之二十計算至該筆帳款結清之日止，被告後又付款二萬
        元，可抵充利息與違約金至八十八年十月，茲為便請求，爰皆以帳單日期八
        十八年十一月七日翌日起算之利息。
      (二)逾期滯納金即違約金（約定條款第十六條）
        應繳付當期應付帳款扣除循環利息、調帳金額及已付金額後之未付款本金，
        被告應按月繳付以九百元計算之違約金。
參、證據：提出(一)申請書影本二份、(二)帳單影本五份、(三)約定條款一份為證。
乙、被告方面：
壹、聲明：原告之訴駁回。
貳、陳述：
  一、被告乙○○部分：
      (一)被告乙○○對於申請系爭二張信用卡使用，及簽帳積欠原告系爭款項不爭執
        。
      (二)被告乙○○自八十三年申請使用原告之信用卡，數年來一向按約定付款，從
        未積欠。嗣因經商被人帳倒，致週轉困難，被告乙○○於財務週轉困難後，
        仍盡力分期清償部分款項，後因資力無濟，而未能繼續清償，目前被告乙○○仍努力尋求工作機會，如能力許可，自當繼續清償。
  二、被告丁○○及甲○○部分：
      (一)被告丁○○為被告乙○○之妻，被告甲○○為被告乙○○之成年子女。
      (二)被告乙○○前曾申請系爭威士信用卡之副卡供被告丁○○及甲○○使用，亦
        曾申請系爭萬事達信用卡之副卡供被告丁○○使用，被告丁○○及甲○○只
        是副卡之使用人，按主卡持有人應對主、副卡所生之消費款項負清償責任，
        而副卡持有人只對副卡所生之消費款項負清償責任，至對於主卡使用人所簽
        之帳款，應不負清償或連帶清償責任。本件爭之欠款，均是主卡使用人被告
        乙○○所消費，因此，原告請求被告丁○○及甲○○負連帶清償責任，顯無
        理由。
      (三)縱依原告所提，依約定條款第三條，主附卡持有人對全部之消費帳款應負連
        帶清償責任，但所稱之約定之條款，係由原告自行擬訂印就，密密麻麻之定
        型化契約，被告丁○○及甲○○並不知悉附卡使用人應對主卡使用消費費之
        帳款負連帶清償責任，原告亦從未告知，因此，原告定型化契約中，潛藏有
        附卡使用應負連帶清償之保證責任，顯失公平，亦違誠信原則，依消費保護
        法第十二條，此條款應無效，則原告對被告丁○○及甲○○之請求，顯無理
        由。
  三、被告乙○○、丁○○、甲○○共同部分：
      按利息不得滾入原本再生利息，為民法第二百零七條第一項前段所規定，本件
      原告依循環利息之約定，將利息滾入本金再計算利息，顯於法不合。另外，循
      環利息外，又以年息百分之二十計算之利息，並另按以九百元計算之違約金，
      顯然利息過高，且違約金過重，均無理由。
    理      由
一、本件依約定條款第二十五條約定雙方同意以本院為第一審管轄法院，並適用簡易
    訴訟程序，合先敘明。
二、原告主張被告乙○○及丁○○及甲○○係主附卡關係，於八十三年八月十一日向
    原告申請持用其所發行卡號0000000000000000號威士卡使用，
    簽帳消費迄八十八年九月十八日止，共積欠五十三萬六千九百二十三元。被告乙○○及丁○○另向原告申請持用其所發行卡號000000000000000
    0號之萬事達信用卡使用，簽帳消費迄八十八年九月十三日止，共積欠二十九萬
    六千一百二十四元。詎被告均未清償，屢經催討，均置不理，為此提提起本件訴
    訟，依約定條款第三條主附卡應負連帶清償責任之規定，請求被告乙○○與丁○○，被告乙○○與甲○○應連帶給付原告五十三萬六千九百二十三元及自八十八
    年十一月八日起至清償日止，按週年利率百分之二十計算之利息暨按月以九百元
    計算之違約金。請求被告乙○○與丁○○應連帶給付原告二十九萬六千一百二十
    四元及自八十八年十一月八日起至清償日止，按週年利率百分之二十計算之利息
    暨按月以九百元計算之違約金。
    被告乙○○對積欠原告系爭消費款並不爭執，惟辯稱無資力清償，且原告將利息
    滾入原本再生利息，於法不合，且利息過高，違約金過重等語。
    被告丁○○、甲○○則以其為附卡持有人，對主卡所消費之款項，不負清償責任
    ；縱依約定條款第三條主附卡持有人對全部消費款應負連帶清償責任，然約定條
    款係定型化契約，潛藏有附卡應負連帶清償之保證責任，顯失公平，依消費者保
    護法第十二條之規定，此條款應無效；又原告將利息滾入原告再生利息，於法不
    合，且利息過高，違約金過重等語。
三、原告主張被告乙○○於八十三年八月十一日向原告申請其所發行卡號00000
    00000000000號威士卡使用，被告丁○○、甲○○並申請附卡使用，
    迄八十八年九月十八日止，正卡消費五十三萬六千九百零二元；另被告乙○○另
    於八十三年八月十一日向原告申請其所發行卡號00000000000000
    00號之萬華達信用卡使用，被告丁○○並申請附卡使用，迄八十八年九月十三
    日止，正卡消費二十九萬六千一百二十四元之事實，為被告所不爭執，並有信用
    卡申請書、帳單等件影本為證，自堪信為真實。
四、按約定條款第三條約定「正卡持卡人得為經貴行同意之第三人申請核發附卡，且
    正卡持卡人或附卡持卡人就各別使用信用卡所生應付帳款互負連帶清償責任」，
    系爭消費款雖均為被告乙○○以正卡所消費，依約定條款第三條之約定，附卡持
    有人對正卡持人持正卡消款之款項，應負連帶清償責任，被告丁○○、甲○○雖
    辯稱附卡持有人只對附卡所生之消費款負清償責任，對正卡使用人所簽之帳款，
    不負清償或連帶清償責任等語，尚不足採。被告丁○○、甲○○雖另辯稱約定條
    款第三條之規定，係定型化條款，原告從未告知，潛藏有附卡使用人應負連帶清
    償責任之保證責任，顯失公平，依消費者保護法第十二條之規定，此條款應無效
    等語。查約定條款係原告寄發信用卡時，一併寄送予持卡人，此為兩造所不爭執
    ，依原告所提約定條款，就重要之條款均以紅字印刷，其第三條附卡持卡人與正
    卡持卡人「互負連帶清償責任」等字，即以紅字印刷；縱原告在被告申請信用卡
    當時所寄送之約定條款，非原告現所提出之格式，而為被告所辯稱以較小之字體
    ，密密麻麻地印在一起；然於被告之信用卡申請書上之右上角處，列有「申請人
    謹同意下述聲明」欄，其內容為「本人及附卡申請人茲：一保證上述資料及所提
    供之證明文件均正確無誤且授權花旗銀行向有關方面核對，交換及登錄該等資料
    。二同花旗銀行以本人名義開設信用卡帳戶及遵守隨卡附上之信用卡會員規章並
    同意主、附卡持卡人連帶負責該帳戶之基本信用卡／或所有附屬信用卡所負之一
    切帳項....  」，被告均分別於主、附卡申請人處簽名，有該申請書影本在卷可
    憑，即於申請書即有主、附卡持卡人對所附屬之信用卡之一切款項，負連帶責任
    之約定，而此段聲明係位於主、附卡申請人簽名處之上方，聲明事項僅三項，應
    為被告申請信用卡時所知悉；主、附卡持卡對所欠款項應負連帶責任，既為被告
    申請信用卡時所知悉，即難認約定條款第三條，係定型化契約潛藏使附卡使用人
    負連帶清償之保證責任，顯失公平，或違反誠信原則之處，被告丁○○、甲○○
    辯稱依消費者保護法第十二條之規定，該條款無效等語，尚不足採。
五、再被告辯稱原告將利息滾入原本，於法不合等語；惟約定條款十五條循環信用第
    四項即約定「..... 各筆循環信用利息之計算，係將每筆『得計入循環信用本金
    之帳款」，自該筆帳款入帳日起，以年息百分之二十（循環利用利息以年息百分
    之二十為計算標準，約日息萬分之五點四八；小數點後第七位四捨五入）計算至
    該筆帳款結清之日止（元以下四捨五入）」，並無將利息再滾入原本計算之約定
    ，再原告請求被告給付之消費款，亦均已將當期循環信用利息扣除，其中威士卡
    部分扣除七千七百五十八元，萬事達卡部分扣除三千八百零二元，並無將利息滾
    入原本計息之情形；再年息百分之二十，係約定條款第十五條之約定，並未逾民
    法第二百零五條最高利率之限制。而違約金係當事人為確保債務之履行，約定債
    務人不履行債務時，應支付之金錢，為民法第二百五十條第一項之所許，系爭信
    用卡之違約金，依約定條款第十六條之約定「持卡人，如未於每月繳款截止日前
    付清當期最應繳金額或遲誤繳款期上限者，應按月繳付如下表所示之違約金.....
    九萬零一元以上，違約金九百元」，被告威士卡共積欠原告消費款五十三萬六千
    九百二十三元，以每月違約金九百元計算，約為月息百分之零點一六，折合年息
    百分之二，萬事達卡共積欠原告消費款二十九萬六千一百二十四元，約為月息百
    分之零點三，折合年息百分之三點六，其違約金之比例並未過高，被告辯稱利息
    、違約金過高等語，尚不足採。再被告乙○○辯稱無資力清償等語，惟此亦係可
    歸責於渠本身之事由，亦不能解免其清償責任，所辯亦不足採。
六、綜上所述，被告乙○○對正卡所積欠之消費應負清償責任，被告丁○○、甲○○
    應對威士卡正卡所積欠之消費負連帶清償責任，被告丁○○對萬事達卡正卡所積
    欠之消費款負連帶清償責任，而被告丁○○、甲○○等威士卡附卡持有人，相互
    間不負清償責任，從而，原告依消費借貸及連帶保證之法律關係，請求被告乙○○與丁○○，或被告乙○○與甲○○應連帶給付原告五十三萬六千九百二十三元
    及自最後帳單日期之翌日即八十八年十一月八日起至清償日止，按週年利率百分
    之二十計算之利息暨按月以九百元計算之違約金。請求被告乙○○與丁○○應連
    帶給付原告二十九萬六千一百二十四元及自八十八年十一月八日起至清償日止，
    按週年利率百分之二十計算之利息暨按月以九百元計算之違約金，為有理由，應
    予准許。
七、結論：原告之訴為有理由，依民事訴訟法第八十五條第二項，判決如主文。
中      華      民      國    九十      年      一      月    二十九    日
                              民事第二庭法      官  吳青蓉
右為正本係照原本作成
如對本判決上訴，須於判決送達後廿日內向本院提出上訴狀
中      華      民      國    九十      年      二      月      一      日
                                        法院書記官  吳芳玉


司法院資訊處製作；財團法人民間司法改革基金會備份。
